臺灣高等法院刑事判決　　　　　　　 100年度交上訴字第42號
上　訴　人
即　被　告　楊松林
上列上訴人因公共危險等案件，不服臺灣臺北地方法院99年度交
訴字第54號，中華民國100年2月10日第一審判決（起訴案號：臺
灣臺北地方法院檢察署99年度偵字第8404號、8799號），提起上
訴，本院判決如下：
    主  文
上訴駁回。
    事實及理由
一、本案經本院審理結果，認原判決以被告所為：(一)駕車致告訴
    人王元杰、王鈺薰受傷，並於肇事後逃逸部分，所為係犯刑
    法第284條第2項前段之業務過失傷害罪、第185條之4之駕車
    肇事逃逸罪。被告係以一過失行為同時致王元杰、王鈺薰受
    傷，就關於業務過失傷害罪，為想像競合犯，應依刑法第55
    條規定，從一業務過失傷害罪處斷。被告無駕駛執照駕車致
    王元杰、王鈺薰受傷，於業務過失傷害部分，應依道路交通
    管理處罰條例第86條第1項之規定，加重其刑。(二)駕車致黃
    文杰受傷（過失傷害部分經撤回告訴），於肇事後逃逸部分
    ，所為係犯刑法第185條之4之駕車肇事逃逸罪。被告於肇事
    後，犯罪未被發覺前，復返現場，當場向前來處理道路交通
    事故之員警坦承肇事，自首接受裁判，依刑法第62條前段規
    定，減輕其刑。被告所犯上開3罪，犯意個別、行為互殊，
    應分論併罰。審酌一切情狀，就被告業務過失傷害王元杰、
    王鈺薰部分，量處有期徒刑3月；肇事致二人受傷逃逸部分
    ，量處有期徒刑6月；肇事致黃文杰受傷逃逸部分，量處有
    期徒刑4月，應執行有期徒刑7月，並諭知易科罰金之折算標
    準。核其認事用法及量刑均無不當，應予維持，並引用原判
    決（如附件）記載之事實、證據及理由。
二、被告駕車致告訴人王元杰、王鈺薰受傷，並於肇事後逃逸部
    分：
  (一)被告已坦承伊為計程車司機，於民國（下同）99年2月11 日
    20時許，駕駛H2－863號營業自小客車，自臺北市大安區市
    ○○道右轉建國南路後，由建國南路由北往南方向直行行駛
    ，欲進入前方左側路旁之加油站時，與證人王元杰所騎乘之
    重型機車發生車禍事故，致王元杰與所搭載之王鈺薰人車倒
    地，王元杰受有前胸挫傷、右肘和右踝擦傷；王鈺薰則受有
    右上眼瞼擦傷、右胸挫傷、右肘挫傷多處擦傷之傷害之事實
    。再綜析證人王元杰、王鈺薰於偵審中均一致證述，被告確
    實有於上開時、地，因未打方向燈，即貿然變換其行車動向
    ，將車身朝左方偏斜行駛，致同向自被告左後方駛來之證人
    王元杰所騎乘，搭載證人王鈺薰之566─EDL號重型機車，避
    急不及，而與被告所駕營業小客車發生碰撞，致證人王元杰
    、王鈺薰分別受有如上之傷害。而被告於發生上開碰撞事故
    後，短暫停留於現場數秒，並未下車查看或施予救助，亦未
    留下其姓名及聯絡方式，旋即駕車離去等情綦詳，且證人王
    元杰、王鈺薰與被告間除本案車禍事故外，並無恩怨關係存
    在，二人應無甘冒偽證罪之風險而為虛偽陳述之必要。佐以
    被告於警詢及偵查中亦陳稱，伊是要駛至前方左側加油站處
    ，就看見有部機車直線衝過來，對方擦撞之前有緊急煞車，
    然後就撞到伊左前車門，因為當時車上有乘客要去汐止，並
    趕時間，乘客表示若停車要換車，伊就照乘客意思沒有停車
    繼續直行。因為伊駕照有問題心虛就逃離現場等語，核均與
    證人王元杰、王鈺薰前揭證述內容相合，及徵諸卷附現場圖
    、現場照片等情綜合研判，足認證人王元杰、王鈺薰前揭證
    述與事實相符。被告有疏未注意，未打方向燈、禮讓直行車
    先行，並注意安全距離，即貿然變換其行車動向將車身朝左
    方偏斜行駛之過失。被告辯稱，是證人王元杰騎乘機車撞伊
    車門的，伊當時確實有打方向燈云云，顯係卸責之詞，不足
    採信。
  (二)再依臺北市監理處、交通部公路總局臺北區監理所函文均稱
    ，並無被告考領駕駛執照之記錄等語，有上開機關函文在卷
    可稽，顯見被告確實未領有合格自小客車駕駛執照之人，卻
    仍於上開時、地駕駛營業自小客車之情無誤。
  (三)綜上，被告所辯駕車無過失，無肇事逃逸犯行、確有駕照云
    云，均非可採等情，均經原審論述綦詳。
三、被告駕車致黃文杰受傷，於肇事後逃逸部分：
  (一)被告確實有於99年3月19日23時許，駕駛H2－863號營業自小
    客車，沿臺北市松山區○○○路由西往南方向行駛，行經該
    民生東路與敦化北路口之交岔路口處闖越紅燈，以致與正騎
    乘DWK—613號輕型機車沿敦化北路由南往北方向，亦行經該
    處之證人黃文杰，發生碰撞事故，致其人車倒地，受有左側
    手、腰及腿部多處擦傷、挫傷之傷害。被告於上開碰撞事故
    發生後，僅短暫停留，未下車查看或施予救助，亦未留下其
    姓名及聯絡方式，反加速逃逸等情，業經證人黃文杰於警詢
    及原審審理中證述明確，核與證人陳韜平於警詢之證述相符
    ，並有卷附道路交通事故現場圖1份、道路交通事故調查報
    告表(一)、(二)、現場與車損照片10張、證人黃文杰受傷照片2
    張在卷可稽。
  (二)觀諸卷附被告車輛照片所示，被告車輛右側車身處確實有一
    細長刮擦痕跡，及被告於警詢中亦供稱：伊車輛右後門有一
    輕微刮傷痕跡，因僅輕微擦撞伊的車門，證人黃文杰忙著控
    制搖搖晃晃機車等語，亦證案發當時被告所駕駛之前開車輛
    確有與證人黃文杰所騎乘之機車發生碰撞事故甚明，是被告
    嗣後改稱，證人黃文杰不是直接撞擊伊車輛云云，顯屬畏罪
    卸責之詞，不足採信。且證人黃文杰於原審審理中已證稱：
    當時有跌倒且腳有受傷，該計程車有停一下，又走掉，當時
    我是坐在地上等語，再衡諸一般人騎乘機車於道路上，於騎
    乘期間與其他車輛發生碰撞事故，往往因此瞬間、猛烈撞擊
    下，人車倒地，並因此受有輕、重不等傷害之常情，顯見被
    告於短暫停留，離開現場之際，已知悉證人黃文杰倒臥在地
    ，應有證人黃文杰受有傷害之認識，仍逕自離去，顯有肇事
    逃逸之犯意。益徵被告所辯，不知證人黃文杰受傷云云，實
    無足取，應認其有上開肇事逃逸情事等情，亦據原審論述甚
    明。
三、被告上訴略以：依確有駕駛執照，因伊曾與監理所發生爭執
    ，渠等故為報復亦未可知。再告訴人王元杰、王鈺薰於偵訊
    時已承認，係渠二人撞伊，嗣後改稱係伊撞渠二人，更稱伊
    整台車被壓到云云，若果真如此，豈非被伊強行往前拖行，
    為何地上無拖行痕跡，顯違常情。第二次肇事自首應可不罰
    。再原審所量之刑如易科罰金，將高達21萬元，伊無錢繳納
    ，恐須入監服刑，而伊有慢性腎臟病，恐將死於獄中云云。
    惟查：
  (一)依上所述，原審判決已認定，被告於99年2月11日20 時許，
    駕駛車牌號碼H2－863號營業自小客車，自臺北市大安區市
    ○○道右轉建國南路後，由建國南路由北往南方向直行行駛
    ，欲進入前方左側路旁之加油站時，與證人王元杰所騎乘之
    機車發生碰撞，固係王元杰撞上被告所駕之汽車，惟此係因
    被告未打方向燈，即貿然變換行車動向，將車身朝左方偏斜
    行駛，致自後方行駛接近而來之證人王元杰所騎乘之機車，
    煞避不及所致，故被告就本件事故之發生有過失，是被告上
    訴辯稱，係證人王元杰撞上被告所駕之汽車云云，仍無解於
    被告有過失之事實。
  (二)本院審理時，被告仍堅稱伊有合法駕照，請求本院向台北監
    理處、桃園監理站函詢有關伊駕照之事。查原審已就上開事
    項向臺北市監理處、交通部公路總局臺北區監理所函查已如
    前述，本院再依被告所請，向桃園監理站函詢上開事項，該
    機關亦函覆稱：經查電腦資料，被告並無考領、機車駕駛執
    照記錄，有新竹區監理所桃園監理站100年4月28日竹監桃字
    第1000009099號函在卷可稽（見本院卷第40頁）。是被告所
    辯有合法駕駛執照云云，仍無可採。
  (三)按「對於未發覺之罪自首而受裁判者，得減輕其刑。但有特
    別規定者，依其規定。」，刑法第62條定有明文，依上開規
    定所示，並無自首得免除其刑之規定，被告上訴請求自首不
    罰云云，本院自難依其所請。
  (四)原審審酌被告因業務過失致人受傷，卻未及時給予救助，反
    而駕車逃逸，所為均屬可議，惟參酌被告之素行情形，本案
    證人黃文杰已不再追究被告刑事責任，另佐以被告迄今猶未
    與證人王元杰、王鈺薰達成和解賠償損失，及該二人所受傷
    勢尚屬輕微暨被告犯罪之動機、手段、目的等一切情狀，就
    被告所犯過失傷害王元杰、王鈺薰部分，量處有期徒刑3月
    ，肇事致二人受傷逃逸部分，量處有期徒刑6月，肇事致黃
    文杰受傷逃逸部分，量處有期徒刑4月，合計為有期徒刑13
    月，原審僅定執行刑7月，已屬甚輕，至被告所稱身罹疾病
    云云，縱然屬實，亦應依執行之相關規定辦理。
  (五)綜上，被告上訴所辯各節均無理由，應予駁回。
據上論斷，應依刑事訴訟法第368條、第373條，判決如主文。
本案經檢察官劉斐玲到庭執行職務。
中    華    民    國   100    年    5     月    24    日
            刑事第十六庭審判長法  官   陳晴教
                              法  官   吳啟民
                              法  官   王敏慧
以上正本證明與原本無異。
如不服本判決應於收受送達後十日內向本院提出上訴書狀，其未
敘述上訴之理由者並得於提起上訴後十日內向本院補提理由書（
均須按他造當事人之人數附繕本）。
業務過失傷害部分不得上訴。
                              書記官   丁淑蘭
中    華    民    國   100    年    5     月    25    日
附錄本案論罪科刑法條全文：
中華民國刑法第284條
（過失傷害罪）
因過失傷害人者，處6 月以下有期徒刑、拘役或5 百元以下罰金
，致重傷者，處1 年以下有期徒刑、拘役或5 百元以下罰金。
從事業務之人，因業務上之過失傷害人者，處1 年以下有期徒刑
、拘役或1 千元以下罰金，致重傷者，處 3 年以下有期徒刑、
 拘役或 2 千元以下罰
金。
中華民國刑法第185條之4
（肇事遺棄罪）
駕駛動力交通工具肇事，致人死傷而逃逸者，處6 月以上5 年以
下有期徒刑。